【裁判字號】    99,交聲,99
【裁判日期】    990525
【裁判案由】    違反道路交通管理處罰條例
【裁判全文】
臺灣宜蘭地方法院交通事件裁定          99年度交聲字第99號
移
異  議  人
即受處分人  甲○○
上列受處分人因違反道路交通管理處罰條例案件，對於交通部公
路總局臺北區監理所宜蘭監理站於民國99年3月18日所為之處分
（原處分案號：宜監字第裁43-Q00000000號），聲明異議，本院
裁定如下：
    主  文
原處分關於領有小型車駕駛執照駕駛普通重型機車腳踏車之部分
撤銷。
其餘異議駁回。
    理  由
一、按汽車駕駛人，行經有燈光號誌管制之交岔路口闖紅燈者，
    處新臺幣（下同）1,800元以上5,400元以下罰鍰，並記違規
    點數3點，道路交通管理處罰條例第53條第1項、第63條第1
    項第3款分別定有明文。又按行為人有本條例之情形者，應
    填製舉發違反道路交通管理事件通知單，並於被通知人欄予
    以勾記，當場舉發者，應填記駕駛人或行為人姓名、性別、
    出生年月日、地址、身分證統一編號及車主姓名、地址、車
    牌號碼、車輛種類。被查獲之駕駛人或行為人為受處分人時
    ，應於填記通知單後將通知聯交付該駕駛人或行為人簽名或
    蓋章收受之；拒絕簽章者，仍應將通知聯交付該駕駛人或行
    為人收受，並記明其事由及交付之時間；拒絕收受者，應告
    知其應到案時間及處所，並記明事由與告知事項，視為已收
    受；二以上違反道路交通管理之行為，應於通知單之違規事
    實欄分別填記，違反道路交通管理事件統一裁罰基準及處理
    細則第11條第1項第1款、第14條前段分別定有明文。
二、本件異議人即受處分人甲○○於民國99年1月12日晚間8時31
    分許，駕照經註銷而仍騎乘車牌號碼865-DAX號重型機車，
    行經宜蘭縣蘇澳鎮○○路與聖湖路路口時，於該路口行車管
    制號誌已轉變為紅燈，表示車輛禁止通行，不得超越停止線
    或進入路口時，猶駕駛其所有上開車輛闖越紅燈直行，經宜
    蘭縣政府警察局蘇澳分局警備隊警員以受處分人有闖紅燈之
    違規行為而製單舉發，並嗣後加記列載駕照經註銷後仍行駛
    公路之違規行為於舉發通知單上。嗣受處分人於應到案日期
    前提出申訴，原處分機關乃於99年3月18日依道路交通管理
    處罰條例第22條第1項第4款、第53條第1項、第63條第1項規
    定（漏載第3款），裁處受處分人罰鍰3,600元並記違規點數
    3點在案。
三、本件異議意旨略以：駕照註銷的部分是名字簽好了回去之後
    ，他們才加進去的，伊沒有闖紅燈為此聲明異議云云。經查
    ：
（一）異議人即受處分人於前揭時間，騎乘車牌號碼865-DAX號
      重型機車，行經宜蘭縣蘇澳鎮○○路與聖湖路路口時，於
      該路口行車管制號誌已轉變為紅燈，而仍闖紅燈行駛等情
      ，業經證人即在場舉發員警馮再成到庭結證稱：「當天晚
      上我和隊長在路口執行交通勤務，當時路口紅燈已經亮了
      ，隊長走到馬路這邊揮指揮棒，要攔停異議人，異議人就
      停在路口附近，他當時已經過了兩道斑馬線，就是已經過
      了路口處」等語明確（見本院卷第28頁筆錄），並有當日
      採證錄影翻拍照片在卷可稽，核與證人所述相符，自堪信
      為真實。而當日採證之錄影檔案，經本院當庭勘驗結果：
      「畫面顯示該路口紅綠燈號誌前有兩道斑馬線，該紅綠燈
      號誌顯示為綠燈號誌，右方一輛貨車經過，號誌轉換為紅
      燈，貨車停下，異議人騎乘865-DAX號重型機車，由畫面
      上方經過上開路口，於號誌顯示為紅燈之時緩慢通過該路
      口之第二道斑馬線，並停下機車於第二道斑馬線前」，此
      亦有本院勘驗筆錄存卷可參，故可知受處分人騎乘上揭車
      輛，確已通過該路口因見員警攔檢始停下於路口前方處無
      誤，故受處分人辯稱其並未闖紅燈云云，自屬無據。
（二）本件異議人即受處分人所有上述機車於上開時地，經警以
      駕照註銷仍行駛公路之違規行為舉發，且上開於舉發通知
      單上註記之事項，係於事後始由警員填載加記而並未另行
      送達通知受處分人一節，業經證人即舉發員警馮再成於本
      院證述明確（見本院卷第28頁筆錄），然揆諸前揭規定，
      就本件駕照註銷仍行駛公路之違規行為，本應於舉發當時
      明確註記於舉發通知單上，然舉發機關疏未載明，而於事
      後加記，而未另行通知送達受處分人，自難謂為適法。
四、從而，本件受處分人有闖紅燈之違規行為事證明確，原處分
    機關依道路交通管理處罰條例第53條第1項、第63條第1項第
    3款及違反道路交通管理事件統一裁罰標準表規定裁處受處
    分人罰鍰新臺幣1,800元並予記違規點數3點，核無違誤，本
    件受處分人就闖紅燈違規行為之異議為無理由，應予駁回。
    至關於駕照註銷後仍行駛公路之違規行為部分，本件之舉發
    違規通知單就此部分並未合法送達予受處分人，則原處分機
    關逕向受處分人為裁罰，其裁處之程序即難謂無瑕疵，並致
    受處分人喪失於收受前開舉發違規通知單後，就舉發事實陳
    述意見權利或於檢附證據請求免責之機會，是原處分既有上
    開瑕疵，是受處分人就該部分聲明異議，為有理由，即應由
    本院將原處分關於領有小型車駕駛執照駕駛普通重型機車腳
    踏車之部分撤銷，並由原處分機關另為適法之處分，以資適
    法。
據上論斷，應依道路交通案件處理辦法第19條、第20條前段，裁
定如主文。
中    華    民    國    99    年    5    月     25    日
                  交通法庭法  官  鄭貽馨
以上正本證明與原本無異。
如不服本裁定，應於裁定送達後5日內，向本院提出抗告狀。（
應附繕本）
                          書記官  高雪琴
中    華    民    國    99    年    5     月    25    日

司法院資訊處製作；財團法人民間司法改革基金會備份。
